【裁判字號】    89,婚,646
【裁判日期】    891113
【裁判案由】    履行同居
【裁判全文】
臺灣高雄地方法院民事判決  八十九年度婚字第六四六號
    原      告  乙○○
    被      告  甲○○
右當事人間請求履行同居事件，本院判決如左：
    主    文
原告之訴駁回。
訴訟費用由原告負擔。
    事    實
甲、原告方面：
  一、聲明：被告應與原告同居；訴訟費用由被告負擔。
  二、陳述：
      (一)、兩造於民國八十一年一月十五日結婚，婚姻關係存續中，詎被告於八十九
          年三月間因在外積欠債務，即無故離家出走，未履行同居之義務，為此訴
          請判決被告與原告同居。
      (二)、對被告抗辯所為之陳述：
          (1)、被告所提之診斷書形式上不爭執，但我沒有打他，而八十七年五月二
              十五日的傷單是被告與陳錦珠互毆所造成，與原告無關。
          (2)、我跟陳錦珠沒有不正常關係，至於調解書上記「更不得對之動粗」等
              語，是調解委員自己寫的。
  三、證據：提出戶籍謄本一件、本票二件、存證信函一件、支付命令裁定一件、大
      哥大費用催繳書一件、信用卡催繳書一件、戶口名簿一件本院年度婚字第號判
      決一件、確定證明書一件、診斷證明書一件為證，並聲請訊問證人周美霞、詹
      柏翔。
乙、被告方面：
  一、聲明：如主文所示。
  二、陳述：會離家是因為原告經常打我，而且提出不正當的行房行為，之前曾經調
      解，他保證不再打我。我們有簽過離婚協議書而同意離婚，但未辦理登記。原
      告與陳錦珠有不正常關係。基於以上的理由我不回去與原告同居。
  三、證據：提出離婚協議書一件、調解書一件、診斷證明書六件為證，並聲請訊問
      證人詹柏翔。
    理    由
一、本件原告主張兩造於八十一年一月十五日結婚，婚姻關係存續中，詎被告於八十
    九年三月間因在外積欠債務，即無故離家出走，未履行同居之義務，為此訴請判
    決被告與原告同居等語。被告則以原告經常打我，提出不正當的行房行為，且原
    告與陳錦珠有不正常關係，所以我不回去與原告同居等語置辯。
二、原告主張兩造於八十一年一月十五日結婚，婚姻關係存續中，被告於八十九年三
    月間即離家出走，未履行同居之義務之事實，業據原告提出戶籍謄本為證，且證
    人即原告之母周美霞證述：「結婚後兩造有與我同住在高雄市○○路二十九號，
    被告在民國八十九年三月間離家，至今未回家。兩造剛開始時是經常爭吵，我不
    知是何緣故」等語（見本院八十九年七月三十一日言詞辯論筆錄），而被告對此
    亦不爭執，堪認原告之主張為真。
三、按夫妻互負同居之義務。但有不能同居之正當理由者，不在此限。此民法第一千
    零一條定有明文。觀之兩造前之主張及抗辯，本件應審究者為被告是否有拒絕同
    居之正當理由，經查：
    (一)、據被告所提出之診斷證明書觀之，八十五年十二月十二日被告受有「左頸擦
        傷約一×一公分）、前胸擦傷約一×一公分、左中指擦傷約○．三×○．三
        公分」之傷害、八十五年十二月十三日被告受有「頸部多處抓傷、腫脹、疼
        痛；右胸挫傷、疼痛；左中指血腫」之傷害、八十六年四月二十四日被告受
        有「右頸部點狀擦傷（二×四公分）、左上胸壁點狀擦傷（一×二公分）、
        左上臂皮下溢血（二×四公分）」之傷害、八十六年四月二十九日被告受有
        「頭部外傷、腦震盪、腹部挫傷」之傷害、八十七年五月二十六日被告受有
        「右頰抓痕四條約三公分長、右頸擦痕約二×二．五公分、右前臂、右小指
        皮下瘀血約二．八×二．八、二．五×一公分係咬痕」之傷害。其中八十七
        年五月二十六日之傷經被告自認「八十七年五月二十五日的傷單，確實是我
        與陳錦珠互毆」等語（見本院八十九年十月二十六日言詞辯論筆錄），可認
        非原告所為外，被告其餘四次之傷，原告雖否認是其所傷云云，惟證人即兩
        造所生之子詹柏翔證述「我爸爸常常打媽媽，有好幾次」等語（見本院八十
        九年十月二十六日言詞辯論筆錄），證人既為兩造之子，血緣至親，證人當
        無故意誣陷原告之理，故其證言應可採信，是原告空言否認傷害被告乙節，
        自無足取，堪認被告之抗辯為實在。
    (二)、被告抗辯原告有不正當的行房行為云云，然此為原告所否認，被告又未能舉
        證證明，是此之抗辯即難信為真正。另證人詹柏翔證述「（爸爸有沒有帶你
        及其他阿姨出去玩？情形如何？）有到很多地方過夜，但都是我與爸爸一起
        睡，弟弟與阿姨一起睡」等語（見本院八十九年十月二十六日言詞辯論筆錄
        ），尚難認原告與訴外人陳錦珠有何通姦之行為，此外被告又未能舉證說明
        原告與訴外人陳錦珠究有何種不正常之關係，故其抗辯原告與訴外人陳錦珠
        有不正常關係云云，即無可採。
    婚姻係以夫妻之共同生活為目的，配偶應互相協力保持其共同生活之圓滿、安全
    及幸福，因而夫妻應互相尊重以增進情感之和諧，防止家庭暴力之發生，不僅為
    維繫婚姻所必要，亦為社會大眾所期待。故夫妻一方之行為，有礙於他方配偶之
    人格尊嚴與人身安全者，自應認有民法第一千零一條但書之「不能同居之正當理
    由」。本件原告多次毆打被告之行為，已無視被告人格尊嚴與人身之安全，故被
    告拒絕與原告同居，應認有正當理由。準此原告請求被告與其履行同居即無理由
    ，應予駁回。
四、因本案事證已臻明確，兩造其餘主張陳述及所提之證據，均毋庸再予審酌，附此
    敘明。
五、結論：本件原告之訴為無理由，並依民事訴訟法第七十八條，判決如主文。
中      華      民      國    八十九    年      十一    月    十三      日
                              臺灣高雄地方法院民事第六庭
~B法      官  曾吉雄
右為正本，係照原本作成。
如不服本判決，應於送達後廿日內，向本院提出上訴狀。
中      華      民      國    八十九    年      十一    月    十三      日
~B法院書記官  林國龍


司法院資訊處製作；財團法人民間司法改革基金會備份。
